臺灣橋頭地方法院行政訴訟判決
111年度交字第6號

原      告  莊朝鈞  
訴訟代理人  曾建衡  
被      告  高雄市政府交通局

代  表  人  張淑娟  
訴訟代理人  蘇健義  
            藍國峰  
上列當事人間交通裁決事件，原告不服被告民國110年12月29日
高市交裁字第32-VP0000000號、第32-BOD158856號裁決之處分，
提起行政訴訟，本院判決如下：
    主  文
原告之訴駁回。
訴訟費用新臺幣參佰元由原告負擔。
    事實及理由
一、事實概要：原告駕駛其所有之000000000號自用小客車（下
    稱系爭車輛），於民國110年6月13日15時37分許、同年8月1
    0日8時3分許，分別在屏東縣台一線458.9公里南下車道、高
    雄市○○區○○路0號油廠國小前，因有「汽車駕駛人行車速度
    ，超過規定之最高時速20公里以內」、「汽車駕駛人未依規
    定使用方向燈」之交通違規，經屏東縣政府警察局 （下稱
    舉發機關一）依採證照片、高雄市政府警察局楠梓分局（下
    稱舉發機關二）警員依民眾提供採證影片認定違規屬實後，
    逕行舉發，並分別填掣屏警交字第VP0000000號、高市警交
    字第BOD158856號舉發違反道路交通管理事件通知單（以下
    合稱系爭舉發違規通知單）。嗣原告不服舉發，曾於110年6
    月25日、9月28日向被告提出陳述，經舉發機關一、二均函
    查復略以：「舉發屬實無誤」等語。原告仍不服，向被告申
    請裁決，被告洵依據道路交通管理處罰條例（下稱處罰條例
    ）第40條、第42條、第63條第1項第1款暨違反道路交通管理
    事件統一裁罰基準及處理細則（以下稱處理細則）第45條規
    定，開立本件2份裁決書，裁處原告「罰鍰新臺幣（下同）1
    ,600元整，並記違規點數1點」（即超速之違規部分）、「
    罰鍰1,200元整」之處分（即未依規定使用方向燈之違規部
    分，以上二裁決處分，以下合稱原處分）。原告仍表不服，
    遂提起本件行政訴訟。
二、原告主張：伊於左楠路4號油廠國小前變換車道時有打方向
    燈；另超速部分，舉發機關雖函覆有於100至300公尺內設置
    標誌，並附員警手錶照片為證，然手錶並非公正之量測器具
    ，應不具證據能力，且無法證明是違規當天放置告示牌等語
    。原告並聲明：原處分均撤銷。
三、被告則答辯以：
（一）卷查本件違規事實，有舉發機關一111年1月20日屏警交字
      第11130394000號函、舉發機關二111年1月14日高市警楠
      分交字第11170175000號函、採證照片、警52設置相片示
      意圖、雷射測速儀檢定合格證書及送達證書附卷可稽。故
      原告之違規事實，洵堪認定。是原告於前揭違規時間、地
      點確有「汽車駕駛人行車速度，超過規定之最高時速20公
      里以內」、「汽車駕駛人未依規定使用方向燈」之違規事
      實，洵堪認定。
（二）原告雖主張：員警手錶非公正之量測器具云云。惟按道路
      交通標誌標線號誌設置規則第55條之2第1項規定：「測速
      取締標誌『警52』，用以警告車輛駕駛人前方路段常有測速
      取締執法，促使行車速度不得超過道路規定之最高速限或
      低於規定之最低速限。」、第85條第1項規定：「最高速
      限標誌『限5』，用以告示車輛駕駛人前方道路最高行車時
      速之限制，不得超速」，故處罰條例第7條之2第3項「明
      顯標示」，應係指具有「警告車輛駕駛人前方路段常有測
      速取締執法，促使行車速度不得超過道路規定之最高速限
      或低於規定之最低速限」功能之「警52」標誌，而非「用
      以告示車輛駕駛人前方道路最高行車時速之限制」之「限
      5」標誌，其理自明。次按道路交通安全規則第93條第1項
      規定略以：「（第1項）行車速度，依速限標誌或標線之
      規定，無速限標誌或標線者，應依下列規定：一、行車時
      速不得超過50公里。但在設有快慢車道分隔線之慢車道，
      時速不得超過40公里，未劃設車道線、行車分向線或分向
      限制線之道路，時速不得超過30公里。」。經查，原告行
      駛之屏東縣台一線458.9公里南下路段速限為60公里，復
      經檢視員警職務報告、舉發機關提供之示意圖及採證照片
      可見：本案警52取締告示牌設置於台一線南下道路之右側
      處，牌面清晰且沒有造成阻擋用路人的辨識困難，執行測
      速地點（即雷射測速儀器位置）為警52告示牌南下100.2
      公尺處，又執行測速地點與交通違規行為發生地依員警查
      復為32公尺，即本案『警示牌設置位置』與『交通違規行為
      發生地點』之距離經加總為132.2公尺（100.2+32），顯已
      符合前揭「100公尺至300公尺間，明顯標示」之舉發要件
      。再按雷達測速儀器經列為法定度量器之測速設備裝置，
      衡諸度量衡法第5條、度量衡器檢定檢查辦法第3條第1項
      第6款之規定，與大眾有關之公務檢測儀器，既經由國家
      專責機關檢定合格後加以使用，並定期檢測，自有公信力
      。查本件舉發員警採證使用之雷達測速儀，係依規定送請
      經濟部標準檢驗局委託財團法人台灣商品檢測驗證中心檢
      驗合格領有合格證書（規格：24.150GHz照相式、型號：R
      LRDP、器號：18J151、檢定合格單號碼：M0GA0000000A、
      檢定日期：109年11月10日、有效期限：110年11月30日）
      等情，此有財團法人台灣商品檢測驗證中心109年11月10
      日雷達測速儀檢定合格證書影本存卷足憑。復觀諸採證照
      片上清晰可見系爭車輛之車號：000-0000，且明確標示：
      日期：0000-00-00、時間：15:37:49、速限：60kmh、車
      速：71kmh、主機：18J151、證號：M0GA0000000A等數據
      ，足徵原告駕駛系爭車輛於上揭時間，行駛系爭路段時，
      該測速照相儀器確仍在合格期限內，且該雷射測速儀之準
      確性及正確性應值得信賴。
（三）原告雖主張：伊在左楠路4號油廠國小前有打方向燈云云
      。惟按道路交通安全規則第91條第1項第6款規定：「行車
      遇有轉向、減速暫停、讓車、倒車、變換車道等情況時所
      用之燈光及駕駛人之手勢，應依下列規定：變換車道時，
      應先顯示欲變換車道方向之燈光或手勢。」其立法目的乃
      在於使其他用路人（尤其係位於原車道後方及欲變換至之
      車道後方者）得預知該車之行車動向而為安全之措施，就
      此而言，所謂「應先顯示方向燈」一事，解釋上應係指於
      開始變換前至變換完成之過程中應全程顯示方向燈，而開
      始變換前於何時即應顯示方向燈，涉及後方車輛之合理預
      期時間（與行車速度及距離有關），是不可於顯示方向燈
      之同時開始為變換車道之動作，本不待言。再者，亦非可
      謂只要曾顯示方向燈，而於因故取消方向燈之顯示後，仍
      可不再度顯示方向燈即可恣意進行變換車道之動作，否則
      其他用路人又豈能於該車變換車道前明確知悉及預期。復
      經檢視採證影片可見：在畫面時間08:03:25處，原告車輛
      000000000號車行駛於左楠路慢車道開啟左側方向燈，欲
      切換至快車道；在畫面時間08:03:28處，原告車輛尚未變
      換車道完成時左側方向燈已熄滅，未依規定全程使用方向
      燈，直至影片結束。依前揭說明，足證原告違規屬實，被
      告據以裁處，洵無不合。
（四）再觀諸處罰條例第7條之1規定「對於違反本條例之行為者
      ，民眾得敘明違規事實或檢具違規證據資料，向公路主管
      或警察機關檢舉，經查證屬實者，應即舉發」，其立法理
      由為：「由於警力有限及民眾取巧違規成性，為交通秩序
      混亂原因之一，民眾如能利用適當管道檢舉交通違規，除
      可彌補警力之不足外，亦將產生極大之嚇阻效果」，意指
      藉由民眾檢舉，提供員警查證之線索，尚無對外發生何法
      律效果，依上開規定，民眾檢具違規證據資料，尚須經主
      管或警察機關查證屬實，始得舉發，進而對外發生法律效
      果。又舉發機關受理民眾檢舉違反道路交通管理事件，經
      查證後依規定掣製舉發違反道路交通管理事件通知單，係
      屬上開處理細則第10條第2項第5款之民眾檢舉態樣，觀諸
      採證影片所載違規日期、違規時間及處理情形均記載清楚
      明確，嗣確經有員警查證處理，是該檢舉之真實性已無疑
      義。又採證影片畫面係錄影設備之機械作用，乃真實保存
      當時錄影之真實內容所得，再由檢舉人將影片傳送警政機
      關，並非憑人之記憶轉述或事後排演而成，且與本案違規
      具事實關連性，並經員警檢視無誤，其影像尚無偽造或變
      造之疑，內容亦屬合理、正常，自得作為本件是否為合法
      裁決之憑據。經查，原告前揭110年8月10日未依規定使用
      方向燈之違規行為，係由檢舉人於違規人行為終了日（11
      0年8月10日）起7日內（檢舉日：110年8月13日）檢具科
      學儀器取得之蒐證影片證據資料，向警政機關提出檢舉，
      經員警查證屬實而逕行舉發，則本件舉發程序於法即無不
      合。
（五）據上可知，原告於前揭時間、地點，確有「汽車駕駛人行
      車速度，超過規定之最高時速20公里以內」、「汽車駕駛
      人未依規定使用方向燈」之違規事實，被告據以裁處，洵
      無不合等語，資為抗辯。被告並答辯聲明：原告之訴駁回
      。
四、本件如事實概要欄所述之事實，除後列之兩造爭點外，有系
    爭舉發違規通知單及送達證書（參本院卷第41-45頁）、本
    件裁決書及送達證書（參本院卷第47-53頁）、舉發機關一1
    11年1月20日屏警交字第11130394000號函（參本院卷第57頁
    ）、舉發員警職務報告（參本院卷第59頁）、警52設置相片
    示意圖（參本院卷第61、63、65頁）、採證照片（參本院卷
    第67頁）、執行測速勤務相對位置示意圖（參本院卷第69頁
    ）、雷達測速儀檢定合格證書（參本院卷第71頁）、舉發機
    關一110年8月12日屏警交字第11035563300號函（參本院卷
    第73頁）、110年7月7日屏警交字第11034451400號函（參本
    院卷第75、77頁）、民眾檢舉案件處理聯單（參本院卷第81
    頁）、舉發機關二110年10月22日高市警楠分交字第1107306
    2900號函（參本院卷第83頁）、原告110年6月25日、9月28
    日陳述單（參本院卷第85頁）、採證影片光碟（存於本院卷
    第89頁內）等件附卷可稽，堪信為真實。兩造之爭點厥為：
    原告於上開時、地駕駛系爭車輛，是否確有「汽車駕駛人行
    車速度，超過規定之最高時速20公里以內」、「汽車駕駛人
    未依規定使用方向燈」之交通違規事實？本件被告裁處原告
    是否合法？
五、本院之判斷：
（一）按處罰條例第7條之1規定：「對於違反本條例之行為者，
      民眾得敘明違規事實或檢具違規證據資料，向公路主管或
      警察機關檢舉，經查證屬實者，應即舉發。」次按「（第
      1項）交通勤務警察或依法令執行交通稽查任務人員，對
      於違反道路交通管理事件之稽查，應認真執行；其有不服
      稽查而逃逸之人、車，得追蹤稽查之。（第2項）前項稽
      查，查獲違反道路交通管理事件之舉發方式如下：‧‧‧五
      、民眾檢舉舉發：就民眾依本條例第7條之1規定檢舉違反
      本條例之行為，經查證屬實之舉發。」、「（第1項）公
      路主管或警察機關受理民眾檢舉違反道路交通管理事件，
      應即派員查證，經查證屬實者，應即舉發，並將處理情形
      回復檢舉人。（第2項）前項檢舉違規證據係以科學儀器
      取得，足資認定違規事實者，得逕行舉發之。」處理細則
      第10條第1項、第2項第5款、第22條第1項、第2項亦分別
      定有明文。考其規範意旨，係考量警力有限及民眾取巧違
      規成性，為交通秩序混亂原因之一，一般民眾如能利用適
      當管道檢舉交通違規，除可彌補警力之不足外，亦將產生
      極大之嚇阻效果，以達到維護道路交通安全之行政目的。
      是一般民眾見有違規事件，皆可敘明違規事實或檢具違規
      證據資料，向公路主管或警察機關檢舉，經查證屬實者，
      應即舉發之。經查，本件原告有「汽車駕駛人未依規定使
      用方向燈」之違規事實，係由民眾提供科學儀器取得之行
      車紀錄器錄影證據資料，於110年8月13日向警察機關提出
      檢舉，係屬違規行為終了日（即110年8月10日）起7日內
      所為之檢舉，經警察機關查證屬實而予舉發等情，此有系
      爭舉發違規通知單（參本院卷第43頁）等件在卷可稽。是
      本件舉發程序於法並無違誤。
（二）次按道路交通安全規則第91條第1項第1款、第2款規定：
      「行車遇有轉向、減速暫停、讓車、倒車、變換車道等情
      況時所用之燈光及駕駛人之手勢，應依下列規定：一、右
      轉彎時，應先顯示車輛前後之右邊方向燈光，或由駕駛人
      表示左臂向上，手掌向右微曲之手勢。二、左轉彎時，應
      先顯示車輛前後之左邊方向燈光，或由駕駛人表示左臂平
      伸，手掌向下之手勢。」；另處罰條例第42條規定：「汽
      車駕駛人，不依規定使用燈光者，處1,200元以上3,600元
      以下罰鍰。」
（三）再按處罰條例第7條第1項規定：「道路交通管理之稽查，
      違規紀錄，由交通勤務警察，或依法令執行交通稽查任務
      人員執行之。」第7條之2第7款規定：「汽車駕駛人之行
      為有下列情形之一，當場不能或不宜攔截製單舉發者，得
      逕行舉發：‧‧‧七、經以科學儀器取得證據資料證明其行
      為違規。」同條第2項第9款規定：「前項第7款之科學儀
      器應採固定式，並定期於網站公布其設置地點。但汽車駕
      駛人之行為屬下列情形之一者，不在此限：‧‧‧九、行車
      速度超過規定之最高速限或低於規定之最低速限。」同條
      第3項規定：「對於前項第9款之違規行為，採用固定或非
      固定式科學儀器取得證據資料證明者，於一般道路應於10
      0公尺至300公尺間明顯標示之。」次按道路交通安全規則
      第90條第1項本文規定：「駕駛人駕駛汽車，除應遵守道
      路交通標誌、標線、號誌之指示，並服從交通指揮人員之
      指揮外，並應遵守下列規定：‧‧‧」同規則第93條第1項第
      1款規定：「行車速度，依速限標誌或標線之規定，無速
      限標誌或標線者，應依下列規定：一、行車時速不得超過
      50公里。但在未劃設車道線、行車分向線或分向限制線之
      道路，或設有快慢車道分隔線之慢車道，時速不得超過40
      公里。」末按處罰條例第40條規定：「汽車駕駛人，行車
      速度，超過規定之最高時速，或低於規定之最低時速，除
      有第43條第1項第2款情形外，處新臺幣1,200元以上2,400
      元以下罰鍰。」第63條第1項第1款：「汽車駕駛人有下列
      各款所列條款之一者，除依原條款處罰鍰外，並予記點：
      一、有‧‧‧第40條‧‧‧情形之一者，各記違規點數1點。」
      　　　 
（四）經查，原告駕駛系爭車輛於110年6月13日15時37分、同年
      8月10日8時3分許，分別行經屏東縣台一線458.9公里南下
      車道、高雄市○○區○○路0號油廠國小前時，因有「汽車駕
      駛人行車速度，超過規定之最高時速20公里以內」、「汽
      車駕駛人未依規定使用方向燈」之交通違規，分別經經舉
      發機關一依採證照片；及民眾檢具採證影片向舉發機關二
      提出檢舉，由舉發機關二警員壽偉宏查明違規屬實後逕行
      舉發等情，業據舉發機關一於110年8月12日屏警交字第11
      035563300號函查復略以：「當日執勤測速照相勤務員警
      有於測速地點前150公尺至250公尺處擺放警告標誌，符合
      規定」等語（參本院卷第73頁）；舉發機關二於110年10
      月22日高市警楠分交字第11073062900號函查復略以：「
      本案係本分局受理民眾檢舉交通違規，經查旨揭車輛不依
      規定使用燈光（變換車道時未顯示方向燈），爰依道路交
      通管理處罰條例第42條逕行舉發，於法洵無違誤」等語（
      參本院卷第83頁）；並有舉發員警職務報告（參本院卷第
      59頁）、警52設置相片示意圖（參本院卷第61-65頁）、
      本件超速採證照片（參本院卷第67頁）、執行測速勤務相
      對位置示意圖（參本院卷第69頁）、雷達測速儀檢定合格
      證書（參本院卷第71頁）、採證影片光碟（存於本院卷第
      89頁內）等件附卷可稽，堪信為真實。按依行政訴訟法第
      176條準用民事訴訟法第355條第1項之規定：「文書，依
      其程式及意旨得認作公文書者，推定為真正。」查上開員
      警所填寫之職務報告，既係舉發員警當場執行職務於目睹
      後依法作成之公文書，當可推定為真正。足徵原告於前揭
      時間、地點，確有「汽車駕駛人行車速度，超過規定之最
      高時速20公里以內」、「汽車駕駛人未依規定使用方向燈
      」之違規行為，被告據以裁處，洵無不合。
（五）原告訴訟代理人雖到庭主張：員警手錶非公正之量測器具
      ，且無法證明是違規當天放置告示牌云云。惟查，經本院
      檢視舉發機關提供之照片（參本院卷第61、63頁），本件
      「警52」取締告示牌，係設置於台一線南下道路之右側處
      ，取締位置位於台一線458.9公里，兩地點相距約100.2公
      尺，而違規車輛位置距取締儀器位置依員警查復為32公尺
      ，即警52與交通違規行為發生地點相距約132.2公尺(100.
      2+32)之事實，此有採證照片、執行測速勤務相對位置示
      意圖（參本院卷第67、69頁）等件在卷可憑，顯已符合前
      揭「100公尺至300公尺間，明顯標示」之舉發要件。且本
      件「警52」告示牌為紅色外框三角形警示標誌，樣式清晰
      且明顯，標誌前方亦無任何遮蔽物阻擋視線，又該警告標
      誌在日間有自然光線之情形下，足可清楚辨識，是該告示
      牌之設置，業已盡告知用路人依速限駕駛之作為義務，足
      以促請駕駛人注意不得違規行駛，已堪認符合處罰條例第
      7條之2第3項「明顯標示」之意旨。足徵本件已於違規地
      點前設置明顯告示牌告知駕駛人，則本件警員舉發原告超
      速之程序，並無任何違誤之處。
（六）次按雷達測速儀器經列為法定度量器之測速設備裝置，衡
      諸度量衡法第5條、度量衡器檢定檢查辦法第3條第1項第7
      款及第18條第1項之規定，與大眾有關之公務檢測儀器，
      既經由國家專責機關檢定合格後加以使用，並定期檢測，
      自有公信力。且本件舉發員警採證使用之雷達測速儀，係
      依規定送請經濟部標準檢驗局委託財團法人台灣商品檢測
      驗證中心檢驗合格領有合格證書（規格：24.150GHz照相
      式、型號：RLRDP、器號：18J151、檢定合格單號碼：M0G
      A0000000A、檢定日期：109年11月10日、有效期限：110
      年11月30日）等情，此有財團法人台灣商品檢測驗證中心
      109年11月10日雷達測速儀檢定合格證書影本存卷足憑（
      參本院卷第71頁）。復觀諸採證照片上清晰可見系爭車輛
      之車號：000-0000，且明確標示：日期：0000-00-00、時
      間：15:37:49、速限：60kmh、車速：71kmh、主機：18J1
      51、證號：M0GA0000000A等數據，足徵原告駕駛系爭車輛
      於上揭時間，行駛系爭台一線南下路段時，該測速照相儀
      器確仍在合格期限內，且該雷達測速儀之準確性及正確性
      應值得信賴。故原告確有超速之違規事實，洵堪認定。
（七）原告雖又主張：伊在左楠路油廠國小前行車有打方向燈云
      云。惟按道路交通安全規則第91條第1項第2款規定：「行
      車遇有轉向、減速暫停、讓車、倒車、變換車道等情況時
      所用之燈光及駕駛人之手勢，應依下列規定：‧‧‧二、左
      轉彎時，應先顯示車輛前後之左邊方向燈光，或由駕駛人
      表示左臂平伸，手掌向下之手勢。」，其立法目的乃在於
      使其他用路人得預知該車之行車動向而為安全之措施，就
      此而言，所謂「應先顯示方向燈」一事，解釋上應係指於
      開始轉彎前至轉彎完成之過程中應全程顯示方向燈。復經
      本院當庭勘驗卷附採證影片清晰可見：在畫面時間08:03:
      25處，原告車輛000000000號車行駛於左楠路慢車道開啟
      左側方向燈，欲切換至快車道；在畫面時間08:03:29處，
      原告車輛尚未變換車道完成時左側方向燈已熄滅，未依規
      定全程使用方向燈，直至影片結束。此有本院之勘驗報告
      在卷可參（參本院卷第117、119頁）。依前揭說明，足證
      原告駕駛系爭車輛於上開時、地變換車道時，確實有未使
      用左側方向燈之違規，均係屬實。故原告上開主張，顯不
      足採。
（八）綜上所述，原告既有「汽車駕駛人行車速度，超過規定之
      最高時速20公里以內」、「汽車駕駛人未依規定使用方向
      燈」之違規事實，則被告據以裁處，依法有據。原處分並
      無違法，原告訴請撤銷為無理由，應予駁回。本件判決基
      礎已臻明確，兩造其餘之攻擊防禦方法及訴訟資料經本院
      斟酌後，核與判決不生影響，無一一論述之必要，併予敘
      明。
六、本件第一審裁判費為300元，應由原告負擔，爰確定第一審
    訴訟費用額如主文第2項所示。
據上論結，原告之訴無理由，依行政訴訟法第237條之8第1項、
第237條之9第1項、第236條、第98條第1項前段，判決如主文。
中    華    民    國   111    年   5     月    16     日
                  行政訴訟庭  法  官  楊富強
上為正本係照原本作成。
如不服本判決，應於判決送達後20日內，向本院提出上訴狀並表
明上訴理由（原判決所違背之法令及其具體內容或依訴訟資料可
認為原判決有違背法令之具體事實），其未載明上訴理由者，應
於提出上訴後20日內向本院補提理由書（上訴狀及上訴理由書均
須按他造人數附繕本，如未按期補提上訴理由書，則逕予駁回上
訴），並應繳納上訴裁判費新臺幣750 元。
中    華    民    國  111    年    5     月    16     日
                              書記官  邱秋珍